【裁判字號】    90,易,768
【裁判日期】    900723
【裁判案由】    誣告
【裁判全文】
臺灣臺中地方法院刑事判決                            九十年度易字第七六八號
    公  訴  人  臺灣台中地方法院檢察署檢察官
    被      告  甲○○○
右列被告因誣告案件，經檢察官提起公訴（八十九年度偵字第一七０九九號），本院
判決如左：
    主  文
甲○○○無罪。
    理  由
一、公訴意旨略以：被告甲○○○於民國八十九年七月間，將一張其子方振益向安泰
    商業銀行豐原分行所請用，帳號一三六七二－五號，票號ＡＭ0000000號
    之支票，於蓋用方振益之印章後，委託楊偉英填載發票日為八十九年八月二十三
    日及票面金額為十三萬八千元，並請楊偉英幫忙調現，而經楊偉英再持向廖德明
    週轉。詎被告明知該紙支票並未遺失，竟於同年八月十五日，向安泰商業銀行豐
    原分行謊報該紙支票遺失，填具遺失票據申報書，由該分行經由台中市票據交換
    所轉報彰化縣警察局二林分局協助偵查侵占遺失物罪嫌，而未指定犯人，向該管
    公務員誣告他人犯罪，因認其涉有刑法第一百七十一條第一項之誣告罪嫌。
二、按犯罪事實應依證據認定之，無證據不得推定其犯罪事實，又不能證明被告犯罪
    者，應諭知無罪之判決，刑事訴訟法第一百五十四條、第三百零一條第一項定有
    明文。又認定不利被告之事實，須依積極證據，苟積極證據不足為不利於被告事
    實之認定時，即應為有利被告之認定，最高法院三十年上字第八一六號判例亦著
    有明文。且認定犯罪事實所憑之證據，無論其為直接證據或間接證據，其為訴訟
    上之證明時，均須達於一般之人不至有所懷疑，而得確信其為真實之程度，始得
    據為有罪之認定，倘其證明尚未達到此一程度，而有合理性之懷疑存在時，即無
    從遽為有罪之確信，此觀最高法院七十六年臺上字第四九八六號判例意旨，亦足
    明瞭。故刑事訴訟之被告基於刑事訴訟法第一百五十四條所揭櫫證據裁判主義之
    精神，對於不利於己之事證，若已提出合乎生活經驗上之質疑，除非另有足可補
    強起訴事實之積極證據，否則，法院即應本於罪疑唯輕之法則，逕為有利被告之
    認定。
三、公訴意旨認為被告甲○○○涉有刑法第一百七十一條第一項之誣告罪嫌，無非係
    以卷附之「遺失票據申報書」、「掛失止付票據提示人資料查報表」與前開支票
    暨退票理由單影本各一紙，及證人楊偉英、廖德明、張美花（廖德明之妻）等人
    之證詞為憑。訊據被告堅決否認公訴人所指，辯稱：當初由於廖德明夫婦告知該
    紙支票遺失，其始前往辦理掛失止付等語。經查：
    (一)右開支票乃被告委託楊偉英幫忙調現，經楊偉英持向廖德明為之，廖德明又轉
      給林益隆，林益隆再轉給乙○○，後經乙○○於八十九年八月二十三日提示，
      然被告業於同年八月十五日申報掛失止付，請求警方協助偵查侵占遺失物罪嫌
      等情節，固有遺失票據申報書、掛失止付票據提示人資料查報表與前開支票暨
      退票理由單影本各一紙在卷，及證人楊偉英、廖德明、林益隆、乙○○警訊中
      之證詞可明。
    (二)惟證人楊偉英於八十九年十一月一日檢察官偵訊時，曾供稱：「（問：你知道
      甲○○○為何去掛失止付？）答：被告催我要拿票，她說她兒子說如沒有辦法
      調到現，票就要趕快拿回。我聯絡廖德明夫婦，說這票要抽回來。廖太太說票
      會抽回給我，但是都沒有抽回來給我。我將這種情形跟被告說。我就要被告直
      接跟廖德明夫婦聯絡。被告向我說，廖太太跟她說票已經遺失了」（見偵查卷
      第二四頁）；後於八十九年十一月六日檢察官偵訊時，被告及證人楊偉英又供
      稱：「（問甲○○○：是否故意謊報遺失？）答：不是。是廖德明的太太跟我
      說遺失了，我也有跟楊偉英說，廖德明太太跟我說我的支票不見了，楊偉英說
      遺失就去銀行問如何辦理」、「（問楊偉英：甲○○○有無跟你提到廖德明太
      太跟她說支票不見了？）答：有。我跟她說叫她打電話去銀行，看如何處理」
      等語（見偵查卷第二九、三０頁）。查楊偉英之上開證詞，遍觀卷證，並無不
      可採信之情事，其既迭次肯認被告曾告知「廖德明太太跟我說我的支票不見了
      」，即應為有利於被告之認定，則被告辯稱其因廖德明夫婦告知支票遺失，方
      辦理掛失止付之語，似非不可採信。
    (三)雖證人廖德明、張美花於檢察官偵訊時，均供稱其等與楊偉英及被告接觸之過
      程中，從未向楊偉英或被告表示支票遺失；惟廖德明、張美花迄無將被告所委
      請楊偉英調現之金額悉數給付被告，此業據廖德明夫婦於偵訊中肯認無訛，其
      等與被告在民事上顯有糾葛，彼此對立。其雙方既處於對立之地位，則廖德明
      夫婦上述所言，即無較被告前開辯解可採之理。
    (四)至被告於八十九年九月二十二日警訊時，固曾供稱：「（問：你將支票交給楊
      偉英周轉現金，為何你年８月日又向安泰商業銀行豐原分行申報遺失？）
      答：因楊偉英幫我週轉現金不成，又告訴我說支票已經討不回來了，我才會向
      豐原分行申報該張支票遺失」等語（見偵查卷第七頁）。惟查被告後來曾透過
      楊偉英取得廖德明夫婦之電話號碼，而以電話直接與張美花聯繫該紙支票之事
      實，業據楊偉英、張美花二人於檢察官偵訊時供明在卷，被告於檢察官偵訊時
      及本院審理中又極力辯稱證人張美花確實在電話中告知其支票遺失乙事，則衡
      諸常情，被告不致於警訊時遺漏陳述與廖德明夫婦聯繫之經過，但綜觀該日警
      訊筆錄，卻毫無此部分情節之記載；兼之警訊時間係自當日晚間十時二十分起
      至十一時四十分止，亦有該份筆錄首起之記錄可明（見偵查卷第六頁）；本院
      因認當日警訊時之詢答內容，顯均失之簡略，而不宜徒憑被告上開警訊時之供
      述，無視全案情節，率爾認定被告已有自白，遽為其不利之判斷。
四、綜合前述，被告之辯解既非不可採信，本件又乏積極、適合之證據可認被告確有
    公訴意旨所指稱之誣告犯行，則本諸罪疑唯輕，自應諭知被告無罪之判決，庶免
    冤抑。
據上論斷，應依刑事訴訟法第三百零一條第一項，判決如主文。
中      華      民      國      九十      年      七      月    二十三  日
                                        法  官  莊  深  淵
右正本證明與原本無異。
如不服本判決，應於送達後十日內向本院提出上訴狀（須附繕本），上訴於台灣高等
法院台中分院。
                                        書記官
中      華      民      國      九十      年      七      月    二十三  日


司法院資訊處製作；財團法人民間司法改革基金會備份。
